臺灣彰化地方法院員林簡易庭民事判決
111年度員簡字第57號
原      告  楊志富  
訴訟代理人  蔡譯智律師
被      告  施基全  
上列當事人間解除契約等事件，本院裁定如下：
上列當事人間請求解除契約等事件，本院於民國111年6月22日言
詞辯論終結，判決如下：
    主    文
被告應給付原告新臺幣參拾肆萬捌仟元及自民國一一一年三月二
日起至清償日止，按週年利率百分之五計算之利息。
原告其餘之訴駁回。
訴訟費用新臺幣肆仟參佰元，其中新臺幣參仟柒佰肆拾壹元由被
告負擔，餘由原告負擔。
本判決第一項得假執行，但被告願以新臺幣參拾肆萬捌仟元為原
告擔保，得免為假執行。
原告其餘假執行之聲請駁回。
    事實與理由
一、訴狀送達後，原告不得將原訴變更或追加他訴。但有下列各
    款情形之一者，不在此限：…三、擴張或減縮應受判決事項
    之聲明者，民事訴訟法第255條第1項第3款定有明文。原告
    起訴時，請求被告給付新臺幣(下同)40萬元及被告應將如附
    表所示之本票返還原告等語。嗣於民國111年4月11日具狀撤
    回上開被告應返還本票之聲明，經核原告所為，係依上揭規
    定為減縮訴之聲明，與法並無不合，應予准許。
二、被告經合法通知，未於言詞辯論期日到場，核無民事訴訟法
    第386條所列各款情形，爰依原告之聲請，由其一造辯論而
    為判決。
三、原告主張：兩造於110年3月14日約定合夥共同加盟某茶飲店
    ，各出資35萬元（原告實際出資28萬元），在彰化縣○○市○○
    路000號1樓成立「咖司果冷飲店」（下稱冷飲店），以被告
    名義負責經營，原告依約於110年3月25日至4月19日陸續交
    付28萬元予被告，詎原告於110年4月間發現帳目不實，要求
    退股，被告反以無錢為由，誘騙原告頂下冷飲店，原告為取
    得店內帳目等資料，假裝於110年5月6日與被告簽立「店鋪
    及加盟讓渡合約書」（下稱系爭契約），以58萬元（其中40
    萬元現金、18萬元如附表所示之本票〈下稱系爭本票，業經
    臺灣臺中地方法院以110年度司票字第6545號裁定〉）頂下該
    冷飲店，原告取得上開資料後，以系爭契約第10條約定解除
    契約，並請求被告應返還原告40萬元及系爭本票及法定遲延
    利息。並聲明：㈠被告應給付原告40萬元及自起訴狀繕本送
    達翌日（即111年3月2日）起至清償日止，按週年利率5%計
    算之利息。㈡願供擔保請准宣告假執行。
四、被告未於最後言詞辯論期日到場，惟依其前到場答辯以：
　㈠對於原告給付40萬元乙情不爭執；而被告讓與原告冷飲店讓
    渡金為58萬元（含40萬元現金及如附表所示之系爭本票乙紙
    ），亦為被告不爭執，惟被告因兩造合夥開店僅15天即要求
    退夥、結算，被告已投資60萬元，實在沒有資力可給付原告
    原投資款，所以才將冷飲店讓渡原告經營，而店內所有設備
    及資料均已交付原告，被告沒有將客戶資料扣下不交接。
　㈡開始營業時，店內並沒有與外送公司聯絡之手機，被告女友
    遂將自己手機先充當店內聯絡手機使用，嗣後原告拒不交還
    該手機，被告女友才提起告訴，手機並非店內資產，原告卻
    拒不返還，並稱被告沒有完全交接店內資產。
  ㈢並聲明：原告之訴駁回。
五、本院之判斷：
  ㈠兩造合夥開立冷飲店及被告將冷飲店轉讓予原告並收受原告
    給付40萬元現金及系爭本票乙紙之事實，業據原告提出彰化
    縣政府商業登記抄本、彰化縣政府110年3月26日府綠商字第
    1100816957號函、加盟契約書、店鋪及加盟讓渡契約書、臺
    灣臺中地方法院110年度司票字第6545號裁定、存證信函等
    件附卷可稽，並為兩造不爭執，應堪信兩造合夥經營冷飲店
    及被告讓渡冷飲店予原告之事實為真。
  ㈡本件原告原合夥投資為28萬元，被告辯稱其原投資為60萬元
    ，而原告請求被告給付其40萬元，係就被告讓渡冷飲店之價
    金為請求，與兩造原投資金額無關，本院僅就冷飲店讓渡及
    原告解除契約之法律效果為判斷；又冷飲店讓渡價金為58萬
    元（本票18萬元與現金同視），故原告解除冷飲店讓渡契約
    ，關於價金之返還，仍依讓渡金58萬元整體判斷，無法割裂
    分別論定，先予說明。
  ㈢按因可歸責於債務人之事由，致為不完全給付者，債權人得
    依關於給付遲延或給付不能之規定行使其權利；損害之發生
    或擴大，被害人與有過失者，法院得減輕賠償金額，或免除
    之，民法第227條第1項、第217條第1項分別定有明文。又按
    契約關係在發展過程中，債務人除應負契約所約定之義務外
    ，依其情事，為達成給付結果或契約目的所必要，以確保債
    權人之契約目的或契約利益（債權人透過債務人之給付所可
    能獲得之利益），得以圓滿實現或滿足；或為保護當事人之
    生命、身體、健康、所有權或其他財產法益遭受侵害，尚可
    發生附隨義務，如協力、告知、通知、保護、保管、照顧、
    忠實、守密等義務。此項屬於契約所未約定之義務一如有機
    體般隨債之關係之發展，基於誠信原則或契約漏洞之填補而
    漸次所產生，殊與民法第五百零七條第一項所規定之定作人
    協力義務之發生，須限於工作需定作人之行為始能完成之情
    形（前者定作人如不為該協力義務，承攬人或可完成其工作
    ，但所完成之工作將難以符合債務本旨；後者定作人不為其
    協力義務，承攬之工作即無從完成），並不相同。準此，契
    約之附隨義務既為履行給付義務或保護當事人人身或財產上
    之利益，基於誠信原則而發生，則債務人未盡此項義務，債
    權人除得依不完全給付之規定行使其權利外，該附隨義務之
    違反若足以影響契約目的之達成，使債權人無法實現其訂立
    契約之利益，而與違反契約主給付義務之結果在實質上並無
    差異者，債權人自亦得依法行使契約解除權（最高法院104
    年度台上字第799號判決意旨足參）。
  ㈣經查：
  ⒈原告主張：被告要求退夥，被告已沒有錢為由，「誘騙」原
    告頂下冷飲店，而原告因欲取得帳目資料，「假裝」與被告
    簽立讓渡書等情，本院應先探究兩造對於讓渡冷飲店之合意
    是否成立？本院認被告係真正想將冷飲店脫手賣給原告，而
    原告雖稱其先「假裝」簽約，然原告接手冷飲店經營後，仍
    持續進行交接事宜並拿3萬元充當店內零用金，且在本件主
    張解除系爭契約，益證原告認為系爭契約已有效成立，方才
    有解除契約之可能，所以冷飲店之系爭契約確實有效成立，
    合先敘明。
　⒉原告主張被告未依約定交接店內資料與技術，為被告否認，
    則原告是否有解除系爭契約法律上原因？
  ⑴本院於111年5月11日行言詞辯論程序，證人即冷飲店店長黃
    永杰具結證稱：「（問：開店後是何人去店裡搞亂導致無法
    經營？）我110年5月8日第一天上班，就遇到被告跟被告女
    友蔡小姐在樓上打架吵架，很大聲，下樓之後，他們在對罵
    ，客人都有看到。第二天我還是有去，因為要轉讓技術給我
    ，不然沒辦法營業」、「（問：第二天上班發生何事？）第
    一天本來就要移轉技術，但因為打架沒有，後來第二天也沒
    有教，客戶資料是我自己去找的，原物料是蔡小姐負責的，
    蔡小姐說店裡沒有錢，要跟原告拿錢，後來是我自己去找到
    的，但沒有技術也沒有錢」、「（問：多久之後店裡沒有經
    營？）大約六月就沒有人了，後來店裡剩我壹個人，稱到大
    約中秋節那時，技術都沒有教我，蔡小姐也都有來店裡鬧，
    說是被告指示她來的，當初手機是店裡在使用的，當時設備
    轉移時被告都轉給原告，原告有拿錢給蔡小姐買店內使用的
    手機，被告那邊說會買，但其實是拿自己的手機到店裡用」
    等語。而不管被告經營冷飲店時間久暫，被告於簽立系爭契
    約後，應盡其協力、告知之契約附隨義務，如被告未將客戶
    、上下游廠商、特定技術（例如特色茶飲等）等軟體資料交
    給原告，則原告無法發揮加盟及特色冷飲之商業效果，與不
    加盟無異，失去兩造原加盟之優勢。依證人上開所陳，被告
    對於系爭契約之履行實有過失。
  ⑵另被告與其女友於110年5月8日在店內2樓發生爭執打架事件
    ，被告辯稱其與女友在2樓吵架，不影響1樓營業云云。被告
    於110年5月6日與原告簽立系爭契約，而於2日後即與女友在
    店內大打出手，根據原告所提被告女友診斷書所載，被告女
    友受有雙側臉部挫傷、右側臉部擦傷及疑似腦震盪之傷害，
    可見暴力行為及衝突嚴重，豈能不影響樓下之營業？本院認
    被告縱有理由與其女友打架，也不應該在營業已轉讓之店內
    （或樓上）發生肢體暴力，足見被告無心履行系爭契約之義
    務至明。
  ⑶原告復主張：原告依約於110年5月12日拿20萬元給被告，被
    告收了錢以後，於是日中午前即載其女友離開即無消息，並
    無交接等情。被告無心履行系爭契約之義務，已如前述。被
    告辯稱：①營業期間才15天，無何資料。②被告有將帳目給原
    告看，原告亦有拍照等語。然被告僅泛言上開事實，始終未
    舉證證明，被告上開所辯，為本院不採。
  ⑷綜上，原告依系爭契約第10條約定，得解除系爭契約，並依
    民法第259條第1款：「契約解除時，當事人雙方回復原狀之
    義務，除法律另有規定或契約另有訂定外，依左列之規定：
    一、由他方所受領之給付物，應返還之…」之規定，請求被
    告返還價金。
  ㈤原告前投資係以合夥方式為之，對於合夥事務及帳目之查察
    ，應適用民法合夥之規定，如被告不給原告查閱帳簿，原告
    亦應依民法合夥之規定，聲請法院准許隨時檢查，兩造合夥
    權益，均受法律保護；又原告退夥也不依法律規定為之，後
    欲察看被告經營時之帳目，又「假裝」與被告簽立系爭契約
    ，俟被告提供帳目後，立即解除契約回復原狀，將原本很單
    純之合夥關係再介入各種因素（手機、店長等），弄得複雜
    無比；且原告上開之本意係藉假裝簽立系爭契約而得到被告
    經營時之帳目清冊，一旦看到了帳目，立即解除系爭契約，
    反使兩造損失更多的金錢，損害更形擴大，原告上開所為，
    亦與誠信原則有違，是原告自不得謂其無過失。本院認原告
    對於系爭契約之履行亦與有過失，兩造過失之比例分配應為
    ：原告40%、被告60%，則被告應返還原告已收受之價金為34
    萬8,000元（計算式：580000×60%＝348000）。
  ㈥上開計算34萬8,000元係原告受讓冷飲店價金40萬元現金及本
    票金額18萬元併與計算，前已述及；且原告解除系爭契約後
    ，再回到兩造合夥之狀態，原告亦應依法向被告請求結算，
    併此敘明。
  ㈦綜上所述，原告依系爭契約之法律關係，請求被告給付原告3
    4萬8,000元及自111年3月2日起至清償日止，按週年利率5%
    計算之利息，為有理由，應予准許。逾上開範圍之請求，為
    無理由，應予駁回。本件訴訟費用4,300元，依兩造勝敗比
    例，其中3,741元（計算式：4300×〈348000÷400000〉＝3741，
    小數點下四捨五入）由被告負擔，餘由原告負擔。
六、本判決原告勝訴部分，合於民事訴訟法第389條第1項第3款
    規定，爰依職權宣告假執行，並依同法第392條第2項規定，
    依職權宣告被告如預供相當擔保後，得免為假執行。原告敗
    訴部分，其假執行之聲請已失所依附，併與駁回。
七、本件事證已臻明確，兩造其餘主張、陳述及所提證據，核與
    判決結果不生影響，爰不另論述，附此敘明。
八、訴訟費用負擔之依據：民事訴訟法第79條。
中　　華　　民　　國　　111  　年　　7　　月　 　5　　日
                  員林簡易庭   法　官 丁兆嘉
【附表】：
發票日 金額 (新臺幣) 本票號碼 提示日即利息起算日 (起至清償日止) 到期日 110年5月11日 18萬元 WG0000000 無 無 
以上正本係照原本作成。
如對判決上訴，應於判決送達後20日內向本院提出上訴狀。如委
任律師提起上訴者，應一併繳納上訴審裁判費。 
中　　華　　民　　國　　111  　年　　7　　月　 　5　　日
                      　　    書記官　蔡政軒